臺灣雲林地方法院小額民事判決
109年度六小字第338號
原      告  張惠昭  


被      告  陳瑞琴  
                      指定送達地址：新北市○○區○○街000號0樓之0
上列當事人間返還押租金事件，於民國110 年2 月25日言詞辯論
終結，本院判決如下：
    主  文
被告應給付原告新臺幣3,619元。
原告其餘之訴及其餘假執行之聲請均駁回。 
訴訟費用新臺幣1,000元，其中新臺幣210元由被告負擔，餘由原
告負擔。
本判決第一項得假執行。
    事  實  及  理  由
壹、程序事項
    按因契約涉訟者，如經當事人定有債務履行地，得由該履行
    地之法院管轄，民事訴訟法第12條定有明文。查本件依原告
    之主張，兩造所訂立之房屋租賃契約（下稱系爭租約）履行
    地係在雲林縣斗六市，位屬本院轄區，依上開說明，本院對
    本件訴訟自有管轄權，先予敘明。
貳、實體事項
一、原告起訴主張：緣原告前向被告承租門牌號碼：雲林縣○○市
    ○○街00號301 室（下稱系爭房屋），兩造並簽訂系爭租約，
    原告嗣於民國109 年8 月30日即系爭租約到期後即未再承租
    ，並已返還系爭房屋予被告。詎料，被告拒絕返還押租金新
    臺幣（下同）1 萬7,000 元，原告爰依系爭租約之法律關係
    ，提起本件訴訟等語。並聲明：㈠被告應給付原告1 萬7,000
    元。㈡訴訟費用由被告負擔。㈢如原告勝訴，願供擔保請准宣
    告假執行（見本院卷第86頁反面）。　
二、被告則答辯以：依系爭租約第5 條、第16條等約定，出租人
    得將押租金用以抵充債務，倘經抵充後已無餘額，出租人可
    不退還押金予承租人。本件原告積欠被告共計3 萬2,880 元
    ，包括1 年期網路費及有線電視MOD 平台費用6,543 元、電
    費6,838 元、實木房門損害賠償費用8,400 元、電視損害賠
    償費用1 萬1,099 元，而原告僅有押租金1 萬7,000元供被
    告抵充，故被告無從退還押租金予原告等語，資為抗辯。
三、本院之判斷：
㈠、按系爭租約第6 條第3 項、第23條之5 分別約定：「租賃期
    間，使用房屋所生相關費用：相關費用（水費、電費、瓦
    斯費、網路費、有線電視費等等）租賃契約成立前由出租人
    負擔；租賃契約成立後由承租人負擔。」、「水費每月100 
    元整；瓦斯費每月200 元整；電費由整棟居住戶數大家平均
    分攤，由屋主計算後通知大家繳費」。復按二人互負債務，
    而其給付種類相同，並均屆清償期者，各得以其債務，與他
    方之債務，互為抵銷，民法第334 條第1項前段定有明文。
    又，押租金之主要目的在於擔保承租人履行租賃債務，故租
    賃關係消滅後，承租人如有欠租或其他債務不履行時，其所
    交付之押租金，發生當然抵充之效力。而於抵充後，猶有餘
    額，始生返還押租金之問題（最高法院87年度台上字第1631
    號判決要旨參照），再按當事人主張有利於己之事實者，就
    其事實有舉證之責任，民事訴訟法第277 條前段亦規定甚明
    。是於押租金返還之紛爭，承租人固須就其已盡承租人義務
    ，從而無債務不履行情事之事實負擔舉證責任，然出租人欲
    主張承租人有違反保管義務等債務不履行之情事者，仍應先
    提出事證使法院合理確信出租物有損害之發生，承租人始需
    就其並無違反承租人注意義務，或損害與其行為並無因果關
    係等情負擔舉證之責。經查，原告主張前向被告承租系爭房
    屋，雙方訂立系爭租約，並約定押租金為1 萬7,000元，嗣
    被告於系爭租約所定租期屆滿後未將上開押租金返還原告等
    情，業據其提出系爭租約為證（見本院卷第3 頁至第12頁）
    ，而被告就未返還押租金予原告之事實固未爭執，惟其以上
    揭情詞置辯，則依前開說明，本件應由出租人即本件被告就
    承租人即本件原告有何債務不履行之情事，且經被告抵充1 
    萬7,000 元押租金後已無餘額等情，負舉證責任。
㈡、復查，被告主張原告於系爭租約存續期間，因使用系爭房屋
    所生網路費及有線電視MOD 平台費用6,543 元、電費6,838 
    元未據繳納等情，業據其提出「一年網路費及有線電視費（
    MOD 平台費用）收費明細表」、繳費通知單、「未付電費明
    細表」等件為證（見本院卷第24頁至第53頁），而原告雖未
    爭執上開費用均未向被告繳納，然其辯稱被告應依台灣電力
    股份有限公司（下稱台電公司）繳費通知單作為收費標準以
    及網路費、電視費用係免費等語，惟依卷附系爭租約第23條
    之5 並未約定電費之計算係以台電公司繳費通知單所載數額
    而定，而係由出租人（即本件被告）計算後通知承租人繳納
    ，而依被告提出系爭房屋其他承租人即訴外人賴小姐、紅雀
    小姐及邱小姐之電費付款明細（見本院卷第135 頁至第156 
    頁），可見電費之計價方式亦與原告相同。參以內政部109 
    年8 月26日台內地字第1090264511號公告修正住宅租賃契約
    書範本暨附件，其載明電費約定由承租人負擔者，皆不得超
    過台電公司所定夏月及非夏月用電量最高級距之每度金額，
    而上開電價分別為6.41元及5.03元，此有本院查閱台電公司
    網站資料可佐，是被告以每度3.5 元作為計算電價之基礎，
    尚屬妥適。基上，本院爰審酌本件兩造既於系爭租約另行約
    定電價計算方式，則此一約定核屬契約自由之範疇，自可拘
    束系爭租約雙方。此外，原告主張網路費、電視費用係免費
    等語，核與系爭租約第6 條第3 項約定：「租賃期間，使用
    房屋所生相關費用：相關費用（水費、電費、瓦斯費、網
    路費、有線電視費等等）租賃契約成立前由出租人負擔；租
    賃契約成立後由承租人負擔。」不相符合，原告上開主張，
    不足採信。準此，被告主張押租金1 萬7,000 元應抵充系爭
    房屋租賃期間所生網路費及有線電視MOD 平台費用6,543 元
    、電費6,838 元，共計1 萬3,381 元，核屬有據。
㈢、至被告主張原告於承租系爭房屋期間，因使用不慎致系爭房
    屋之實木房門及電視毀損，應自押租金抵充損害賠償費用共
    計1 萬9,499 元（計算式：8,400 元＋1 萬1,099 元＝1 萬9,
    499元）等語，固據其提出湖山不鏽鋼行估價單、Line對話
    內容、電子發票證明聯、照片、錄影光碟等件為證（見本院
    卷第58頁至70頁、第72頁至第77頁、第113頁至第128頁、第
    168頁），惟查，上開錄影光碟經本院於110 年2 月25日當
    庭勘驗並製作勘驗筆錄，然其錄影內容僅係被告逐一檢視系
    爭房屋內所附家具設備之現況，尚難證明實木房門及電視面
    板之刮傷係原告所為，至於上開湖山不鏽鋼行估價單、Line
    對話內容、電子發票證明聯、照片亦僅能證明實木房門及電
    視面板之狀態，亦無法證明上開實木房門及電視面板之刮傷
    係原告所為，此外，被告未再提出其他證據證明以實其說，
    是本院尚難對被告上開所辯為有利之認定。
四、綜上所述，被告固應於系爭租約租期屆滿時返還押租金1 萬
    7,000 元予原告，惟原告確有於租賃期間內積欠被告網路暨
    有線電視費用及電費共計1 萬3,381 元，是被告於上開數額
    範圍內主張抵充押租金，核屬有據。從而，原告依系爭租約
    之法律關係，聲明請求被告應返還押租金3,619 元等語，為
    有理由，應予准許；逾此範圍之請求，則無理由，爰予駁回
    。
五、本件事證已臻明確，兩造其餘攻擊防禦方法及舉證，經核均
    與本件判決結果不生影響，爰不一一贅述，附此敘明。
六、本件原告勝訴部分係依小額訴訟程序所為被告敗訴之判決，
    爰依民事訴訟法第436 條之20規定，依職權宣告假執行。至
    原告敗訴部分，假執行之聲請即失其附麗，應併予駁回。
七、訴訟費用負擔之依據：民事訴訟法第79條。經核本件第一審
    訴訟費用為原告預納第一審裁判費1,000 元，應由兩造按比
    例負擔，爰依上開規定，確定第一審訴訟費用額如主文第3
    項所示。
中    華    民    國    110   年    3     月     25   日
                  斗六簡易庭      法  官  温文昌
如不服本判決，應於送達後20日內，以判決違背法令為理由，向
本院斗六簡易庭提出上訴狀並表明上訴理由（上訴理由應記載原
判決所違背之法令及其具體內容、依訴訟資料可認為原判決有違
背法令之具體事實）。如於本判決宣示後送達前提起上訴者，應
於判決送達後20日內補提上訴理由書（須按他造人數附繕本）。
中　　華　　民　　國　　110 　年　　3 　　月　　26　　日
                                  書記官  張宏清